【裁判字號】    90,自,506
【裁判日期】    901119
【裁判案由】    違反動產擔保交易法
【裁判全文】
臺灣臺中地方法院刑事判決                            九十年度自字第五六號
    自  訴  人  甲○○○有限公司
    代  表  人  乙○○
    被      告  丙○○
右列被告因違反動產擔保交易法案件，經自訴人提起自訴，本院判決如左：
    主      文
丙○○無罪。
    理      由
一、自訴意旨略以：被告丙○○於民國（下同）八十九年五月四日以動產擔保交易附
    條件買賣之方式，向自訴人購買車號號碼ＦＡＺ－三五一號重型機車乙輛，為動
    產擔保交易之債務人，約定總價款計新台幣（下同）四萬五千元，分十二期給付
    ，期限自八十九年六月十一日起至九十年五月十一日止，每月繳納四千七百五十
    元，標的物存放地點為台中縣大雅鄉○○村○鄰○○路九之二十六號（現已整編
    為台中縣大雅鄉○○村○鄰○○路七九之七號），在價金未付清前，機車之所有
    權仍屬自訴人所有，被告依約僅有占有、使用權，不得任意將標的物遷移、出賣
    、出質、移轉、抵押或為其他處分。惟被告取得右開標的物後，至九十年四月十
    七日止僅繳付完第六期價金，自該時起即未繳納任何價金，計尚有二萬九千元尚
    未繳納，經自訴人至前開存放地點欲取回標的物，竟未見機車及被告本人。因認
    被告涉有違反動產擔保交易法第三十八條之罪嫌云云。
二、按犯罪事實應依證據認定之，無證據不得推定其犯罪事實，刑事訴訟法第一百五
    十四條定有明文。而認定不利於被告之事實須依積極證據，茍積極證據不足為不
    利於被告事實之認定時，即應為有利於被告之認定，更不必有何有利之證據。又
    告訴人之指訴係以使被告受刑事訴追為目的，是其陳述是否與事實相符，仍應調
    查其他證據以資審認（最高法院三十年上字第八一六號、五十二年台上字第一三
    ○○判例參照）。再者，動產擔保交易法第三十八條之罪，必以行為人在主觀上
    有不法利益之意圖，於客觀上有將標的物遷移、出賣、出質、移轉、抵押或為其
    他處分之行為始足構成。
三、自訴人認被告涉有前開罪嫌，無非以被告拖延拒不清償分期款，至契約標的物約
    定存放處所時均查無人車在該處等情為其主要論據。訊據被告丙○○固坦承有向
    自訴人以附條件買賣方式購買該機車之事實。惟堅決否認有何遷移或處分該機車
    之行為，辯稱：伊目前仍繼續居住在契約上之標的物存放處所（即台中縣大雅鄉
    ○○村○鄰○○路七九之七號）並未遷移，且至今（即九十年十月三十日）已全
    部清償價金完畢，未將上開機車出賣、出質等其他處分，今日開庭亦係騎該機車
    前來，伊僅係未按期繳款項而已等語。經查，自訴人代表人乙○○審理時稱：「
    我（指自訴代表人）去前述住處找被告時，被告都不在，我請他（指被告）兒子
    跟我聯絡」等語。惟本件買賣標的物為重型機車，本係用以作為交通工具，縱有
    隨被告之特定使用目的而移動運輸，乃屬機車功能之表現，當不能期待被告於購
    入後即將之定著一處不移動，始符常理。尚難以此即認被告有蓄意遷移之行為。
    復參諸，本院審理中當庭命自訴人代表人與被告前去查看被告當日騎來法院之機
    車是否前揭買賣標的物，自訴人代表人亦當庭陳稱：「被告沒有牽機車去賣或典
    當，目前還是被告在使用」等語（見本院九十年十月三十日審理筆錄）。是亦難
    認被告對該機車實際上有何「遷移、出質、移轉、抵押或為其他處分」之行為，
    顯與動產擔保交易法第三十八條之構成要件不該當，即難遽以該罪相繩。次查，
    被告於自訴人提出本件自訴後於審理中雖未到庭，然至九十年十月十五日止，計
    已陸續再償還一萬五千元，而至九十年十月三十日止即已全部清償完畢等情，亦
    據自訴人陳明（本院九十年十月十五日、十月三十日審理篳錄）。是亦難認被告
    有何不法獲利之目的性故意。此外，復查無其他積極證據足資證明被告有何違反
    動產擔保交易法之犯行，既不能證明被告確有自訴人指訴之犯行，自應為被告無
    罪之判決。
    據上論斷，應依刑事訴訟法第三百四十三條、第三百零一條第一項，判決如主文
    。
中      華      民      國      九十      年      十一    月    十九    日
                                          臺灣臺中地方法院刑事第三庭
                                              法  官  陳  添  喜
右正本證明與原本無異。
如不服本判決，應於送達後十日內向本院提出上訴狀(須附繕本)，上訴於台灣高等
法院台中分院。
                  書記官
中      華      民      國      九十      年      十一    月    十九    日


司法院資訊處製作；財團法人民間司法改革基金會備份。
